【裁判字號】    90,簡上,266
【裁判日期】    920106
【裁判案由】    清償債務
【裁判全文】
臺灣臺南地方法院民事判決    九十年度簡上字第二六六號
    上  訴  人  保誠人壽保險股份有限公司
    法定代理人  乙○○
    訴訟代理人  丁○○
    被上訴人    甲○○
    訴訟代理人  丙○○
右當事人間請求清償債務事件，上訴人對於中華民國九十年九月五日本院台南簡易庭
九十年南簡字第七四七號第一審判決提起上訴，本院判決如左：
    主      文
上訴駁回。
第二審訴訟費用由上訴人負擔。
    事      實
甲、上訴人方面：
一、聲明：求為判決：（一）原判決廢棄。（二）被上訴人應返還上訴人新台幣（下
    同）十五萬元，及自本院九十年度促字第八七三六號支付命令送達被上訴人之翌
    日起至清償日止，按年息百分之五計算之利息。
二、陳述：除與原判決記載相同者，茲引用之外，補稱：
    被上訴人在上訴人公司業務員出勤簽到統計表代訴外人丙○○簽名，此行為屬違
    反民、刑事之行為，依上訴人公司「同業轉敘方案」作業細則說明第六條之規定
    ，被上訴人應返還財務補助金十五萬元。
乙、被上訴人方面：
一、聲明：求為判決：駁回上訴。
二、陳述：除與原判決記載相同者，茲引用之外，補稱：
    被上訴人並未代訴外人丙○○在上訴人公司業務員出勤簽到統計表上簽名。
    理      由
一、本件上訴人起訴主張：被上訴人於民國八十九年三月間受委任為上訴人之業務襄
    理，雙方約定委任期間之福利有財務補助金十五萬元，但若委任期間違反民、刑
    事者，被上訴人應返還上開財務補助金十五萬元。詎被上訴人於任職期間竟在上
    訴人公司業務員出勤簽到統計表代訴外人丙○○簽名，其行為已屬違反民、刑事
    之行為，依上訴人公司「同業轉敘方案」作業細則說明第六條之規定，被上訴人
    應返還上開財務補助金十五萬元。爰依上開「同業轉敘方案」作業細則說明第六
    條之規定，訴請被上訴人應返還上訴人十五萬元，及自支付命令送達翌日起至清
    償日止，按年息百分之五計算之利息等語。被上訴人則以：我並未代丙○○在上
    訴人公司業務員出勤簽到統計表上簽名等語，資為抗辯。
二、兩造不爭執之事實：被上訴人於八十九年三月間受委任為上訴人之業務襄理，雙
    方約定委任期間之福利有財務補助金十五萬元。上開「同業轉敘方案」作業細則
    說明第三條第三款、第六條分別規定：晨會冒簽、代簽者一律取消往後之業績津
    貼核發資格，處經理同時議處之。經查凡違反民、刑事或曾遭公會撤銷登錄、懲
    處者，除不予報聘外，恕不發放財務補助金，已核發者，該直屬長官應負責協助
    追回。
三、得心證之理由：本件兩造所爭執之處，應在於被上訴人有無代丙○○在上訴人公
    司業務員出勤簽到統計表上簽名？若有，上訴人得否依上開「同業轉敘方案」作
    業細則說明第六條之規定，請求被上訴人返還上開財務補助金？經查，
（一）、證人即上訴人公司離職之處經理姚尚緯（原名姚海龍）於本院審理時證稱：
        「（提示：保誠人壽業務人員的出勤簽到統計表上「漢民」的簽名是何人所
        簽？）是被上訴人甲○○所代簽的。我當時是在保誠人壽公司擔任處經理。
        我當場有看到甲○○幫丙○○代簽到。我沒有當場指正甲○○，是我當時要
        給甲○○一次機會」等語，姚尚緯已自上訴人公司離職，衡情並無偏袒上訴
        人之必要，是其證詞應可採信。依姚尚緯之上開證詞可知，被上訴人確有代
        丙○○在上訴人公司業務員出勤簽到統計表上簽名。
（二）、上開「同業轉敘方案」作業細則說明第三條第三款、第六條分別規定：晨會
        冒簽、代簽者一律取消往後之業績津貼核發資格，處經理同時議處之。經查
        凡違反民、刑事或曾遭公會撤銷登錄、懲處者，除不予報聘外，恕不發放財
        務補助金，已核發者，該直屬長官應負責協助追回，為兩造所不爭執，該作
        業細則說明第三條第三款既就「晨會冒簽、代簽」之處罰已有明確規定，可
        知第六條所謂「違反民、刑事者」並不包括「晨會冒簽、代簽」，蓋若第六
        條所謂「違反民、刑事者」包括「晨會冒簽、代簽」，則上訴人何須將「晨
        會冒簽、代簽」另外規定在第三條第三款，並與第六條異其處罰？依上開說
        明，「晨會冒簽、代簽」僅能依上開「同業轉敘方案」作業細則說明第三條
        第三款之規定取消往後之業績津貼核發資格，並不能依上開「同業轉敘方案
        」作業細則說明第六條之規定追回已發放之財務補助金。
四、綜上所述，依上開「同業轉敘方案」作業細則說明之規定，「晨會冒簽、代簽」
    僅能取消往後之業績津貼核發資格，並不能追回已發放之財務補助金，則上訴人
    以被上訴人在上訴人公司業務員出勤簽到統計表（晨會簽到表）代訴外人丙○○
    簽名，違反上開「同業轉敘方案」作業細則說明第六條之規定為由，請求被上訴
    人返還財務補助金十五萬元，及自本院九十年度促字第八七三六號支付命令送達
    被上訴人之翌日起至清償日止，按年息百分之五計算之利息，自無理由，不應准
    許。原審為上訴人敗訴之判決，及駁回其假執行之聲請，並無不合。上訴意旨指
    摘原判決不當，求予廢棄改判，為無理由，應予駁回。
五、據上論結，本件上訴為無理由，依民事訴訟法第四百三十六條之一第三項、第四
    百四十九條第一項、第七十八條，判決如主文。
中      華      民      國    九十二    年      一      月      六      日
                                臺灣臺南地方法院民事第四庭
~B審判長法      官  蘇正賢
~B      法      官  張季芬
~B      法      官  楊佳祥
右正本證明與原本無異
不得上訴
中      華      民      國    九十二    年      一      月      六      日
~B      法院書記官  林木村


司法院資訊處製作；財團法人民間司法改革基金會備份。
